臺灣高等法院刑事判決　　　　　　　　94年度上訴字第1061號
　　上　訴　人　臺灣板橋地方法院檢察署檢察官
　　上　訴　人
　　即　被　告　乙○○
　　選任辯護人　曾孝賢律師
　　上　訴　人
　　即　被　告　甲○○
　　選任辯護人　周承武律師
上列上訴人因被告殺人未遂等案件，不服臺灣板橋地方法院93年
度訴字第1131號，中華民國94年1月3日第一審判決（起訴案號：
臺灣板橋地方法院檢察署93年度偵字第8113號），提起上訴，本
院判決如下：
    主  文
原判決撤銷。
乙○○、甲○○共同未經許可，持有可發射子彈具有殺傷力之改
造槍枝，均處有期徒刑壹年拾月，均併科罰金新臺幣伍萬元，罰
金如易服勞役，均以新臺幣玖佰元即銀元參佰元折算壹日。具殺
傷力改造槍枝壹把沒收。
    事  實
一、乙○○、甲○○係兄弟關係，渠等與第三人蔡秀玲間因關於
    臺北市○○路一號地下室、一、二樓房屋產權及使用與相關
    債務等問題而有爭議，被害人丙○遂代表蔡秀玲出面與甲○
    ○、乙○○協商，嗣甲○○以電話與丙○約定於民國（下同
    ）九十二年五月十九日十四時許，在臺北縣板橋市○○路○
    段一二三號一樓之辦公室內商議，當日丙○遂依約夥同吳立
    群、張明嶽至前開地點與甲○○見面，丙○等人抵達後約二
    十分鐘至三十分鐘，乙○○亦到場，而甲○○、乙○○二人
    則事先安排多名確實姓名年籍不詳成年男子在上址現場內外
    守候以見機行事，而在甲○○、乙○○與丙○商議未久後，
    甲○○先示意在上址辦公室內之一真實姓名年籍不詳之成年
    男子將丙○帶出，乙○○並點頭表示認可，丙○不疑有他乃
    與該名真實姓名年籍不詳之成年男子外出，而甲○○、乙○
    ○二人在丙○離開上址辦公室後，二人與前開多名不詳姓名
    之成年男子共同基於未經許可持有可發射子彈具有殺傷力之
    改造槍彈、傷害、私行拘禁、遺棄丙○及私行拘禁吳立群、
    張明嶽之犯意聯絡，先由多名真實姓名年籍不詳成年男子使
    用拳頭或分持棒球棍、拐杖鎖等器械圍毆丙○，而在該等姓
    名年籍不詳成年男子共同毆打丙○過程中，並由其中一人持
    不詳型式之具有殺傷力改造槍枝一支及土造子彈一顆射擊丙
    ○右大腿處一槍，造成丙○右大腿大量出血、右側股骨因槍
    擊受有合併開放性粉碎骨折之傷害。吳立群、張明嶽聽聞槍
    聲後即起身查看，張明嶽並走出屋外探究，而在張明嶽發現
    丙○係遭槍擊受傷後，即走回前址屋內辦公室，示意吳立群
    一同離開，惟前開受乙○○、甲○○指示而安排在場之多名
    確實姓名年籍不詳之成年男子為防止張明嶽、吳立群離去而
    得以報警或救助丙○，乃將張明嶽、吳立群二人押往該處所
    一樓通往二樓之樓梯間儲藏室予以私行拘禁。復由該等真實
    姓名不詳之成年男子其中四人，以自用小客車將因受槍傷腿
    部大量出血，已陷於無自救能力之狀態之丙○，強行載往臺
    北縣新店市屈尺山區予以剝奪行動自由，在途中，坐於後座
    之三人接續用拳頭毆打丙○右大腿受傷部位，待抵達山區時
    ，其等將丙○拖行下車接續加以毆打，隨後其他姓名年籍不
    詳之成年男子多人亦抵達現場，亦接續毆打丙○，之後丙○
    再被拖上原先搭乘之自用小客車內載往新店市曲尺山區草叢
    以遺棄之，而在此期間，張明嶽、吳立群亦被其他多名姓名
    年籍不詳之成年男子開車強行載往新店市曲尺山區而接續非
    法剝奪其等行動自由，迄於同日傍晚五時許始載回臺北縣板
    橋市○○路○段一二三號處所釋放。嗣於當日十八時三十分
    許，因有載送瓦斯之工人經過丙○遭丟棄之新店市曲尺山區
    ，丙○乃向其借用行動電話撥打一一九求救，警方及耕莘醫
    院救護車旋趕往現場將丙○送往臺北縣新店市耕莘醫院急救
    ，再轉往臺北市榮民總醫院救治，始倖免於難。
二、案經被害人丙○訴由臺北縣政府海山分局報請臺灣板橋地方
    法院檢察署檢察官偵查起訴。
    理  由
一、證據能力部分：
(一)按被告以外之人於審判外之言詞或書面陳述，除法律有規定
    者外，不得作為證據，刑事訴訟法第一百五十九條第一項定
    有明文，此即學理上所稱傳聞證據排除法則。又被告以外之
    人於審判外之陳述，雖不符同法第一百五十九條之一至第一
    百五十九條之四之規定，而經當事人於審判程序同意作為證
    據，法院審酌該言詞陳述或書面陳述作成時之情況，認為適
    當者，亦得為證據。當事人、代理人或辯護人於法院調查證
    據時，知有第一百五十九條第一項不得為證據之情形，而未
    於言詞辯論終結前聲明異議者，視為有前項之同意，此則據
    同法第一百五十九條之五規定甚明。
(二)而鑒於採用傳聞證據排除法則之重要理由之一，係因傳聞證
    據未經當事人之反詰問予以覈實，若當事人願放棄對原供述
    人之反對詰問時，原則上即可承認該傳聞證據之證據能力，
    而揆諸我國刑事訴訟法第一百五十九條之五之立法理由，除
    參照前述傳聞證據排除法則之基本法理外，亦參考日本刑事
    訴訟法第三百二十六條之立法例，查日本刑事審判實務之運
    作，有關檢察官及被告均同意作為證據之傳聞書面材料或陳
    述，可直接援引該國刑事訴訟法第三百二十六條作為傳聞例
    外之法律依據，僅在檢察官與被告不同意之情況下，乃須根
    據其他傳聞例外規定俾以斟酌該等書面材料或陳述是否具有
    證據能力，在當事人間無爭執之案件中，傳聞證據基本上均
    可依據前引規定提出於法院使用。據此，我國刑事訴訟法第
    一百五十九條之五之適用應可作同上之解釋，本案被害人丙
    ○、張明嶽、吳立群於警詢中及檢察官偵訊時所為之陳述，
    固為審判外之陳述，而被害人丙○提出告訴時所提出之宏恩
    醫院宏字第七八六三五號診斷證明書、行政院國軍退除役官
    兵輔導委員會榮民總醫院於九十二年六月三日所具之住院診
    斷證明書係因本案訟訟之目的而事後製作，均屬傳聞證據，
    惟公訴人、被告及其辯護人就前開審判外之陳述，於原審準
    備程序中表示同意引為證據，且迄於原審言詞辯論終結前亦
    未再聲明異議，復於本院審理時亦表示證據能力並無意見，
    而本院審酌渠等陳述作成及驗傷診斷書製作時之情況，核無
    違法取證及證明力明顯過低之瑕疵，亦認為以之作為證據為
    適當，故依諸上開規定及說明，有關本案被害人丙○、張明
    嶽、吳立群上開審判外之陳述及前引診斷證明書是否屬於傳
    聞之例外，無庸先行考量刑事訴訟法第一百五十九條之一第
    二項、第一百五十九條之二至第一百五十九條之四等規定，
    得逕依同法第一百五十九條第一項規定作為證據，合先敘明
    。
二、訊據被告乙○○、甲○○二人對於其二人係兄弟關係，渠等
    與第三人蔡秀玲間因關於臺北市○○路一號地下室、一、二
    樓房屋產權及使用與相關債務等問題而有爭議，故告訴人丙
    ○乃代表蔡秀玲出面協商，並由被告甲○○以電話與告訴人
    丙○約定於本件案發時地商議，當日告訴人丙○遂依約夥同
    吳立群、張明嶽至前開地點與被告甲○○見面，丙○等人抵
    達後約二十分鐘至三十分鐘，被告乙○○亦到場參與商議等
    情雖不爭執，惟均矢口否認有上開共同傷害、無故持有可發
    射子彈具有殺傷力之改造槍枝及子彈、妨害自由及遺棄等犯
    行，被告乙○○並辯稱：伊與丙○及吳立群、張明嶽等人素
    無怨隙，於本案事發前僅於法院走廊見面一次，當時雙方談
    話氣氛良好並無齟齬。事發當日為第二次見面，伊到達板橋
    市○○路○段一二三號約定見面之地點前，共同被告甲○○
    與丙○等人談話中，並無任何言語衝突或爭執情事。迨伊到
    達上址後，雙方亦無任何爭執或不愉快。且伊及共同被告甲
    ○○當時係與吳立群、張明嶽等人談話，而丙○則坐在辦公
    室近門邊處與坐於其身旁之不詳姓名者談話，迄其與該不詳
    姓名者走至辦公室外以前，均無任何爭執或衝突情事，且據
    丙○、吳立群、張明嶽等人所稱，伊及共同被告甲○○擬委
    請丙○及吳立群、張明嶽協助處理台北市○○路房客遷讓房
    屋事宜，雙方既從未爭執，且伊擬委請丙○等協助處理事務
    ，已如前述，衡情伊及共同被告甲○○殆不可能無故唆使他
    人毆打、槍擊告訴人丙○。又查丙○及吳立群、張明嶽固分
    別於告訴狀、警訊、偵查及原審審理中指稱伊涉及共同殺人
    未遂等犯行，惟其等歷次陳述對於伊如何參與之至關重要情
    節，前後不一且互相矛盾，有重大瑕疵，根本不足採信，不
    得援為對伊不利之認定云云。被告甲○○則辯稱：本件案發
    時，其對於丙○何以遭人圍毆，甚或射擊，根本在意料之外
    。而經檢察署調查相關人證後察覺，丙○與吳立群自稱乃北
    聯幫份子，乙○○透過法院拍賣購得之台北市○○路一號房
    地，原乃蔡秀玲所有。吳立群先與乙○○聯絡稱要搬遷，需
    先給付款項，否則，不管法院拍賣，反正買得到房子也用不
    到。是以吳立群、丙○等人之行徑，事實上即屬於所謂「法
    拍海蟑螂」。吳立群數次以電話聯絡其出面處理，而丙○不
    過乃吳立群手下，所有商議過程均以吳立群為主要談判對象
    ，丙○一直居於轉達之地位，對於解決事件或金錢多寡，根
    本毫無決定力。又被害人丙○對於事實之指述，有前後不一
    ，與證人吳立群、張明嶽所言互相矛盾之不合理處，丙○雖
    在其與被告二人商議處所之外，遭人圍毆並開槍擊傷。然而
    ，丙○竟將責任推由被告二人負責，其目的無他，敲詐勒索
    爾。否則，事件發生於九十二年五月十九日，丙○竟遲至九
    十二年九月三日方始提出告訴，一般人受如此傷害，焉有容
    忍達四個月後，始提出告訴？再者，本案發生倘若真如丙○
    所稱，係由被告二人指使，則事證明確，丙○更無隱忍之必
    要。是以丙○其告訴目的在勒索金錢，以刑事逼迫被告二人
    屈服，並達到其斂財之目的。又根據丙○及吳立群、張明嶽
    、丁再發之供述，當時渠等與被告二人商議過程氣氛融洽，
    並無任何衝突，既係如此，無論共同被告乙○○、或被告甲
    ○○本人實無必要叫人修理丙○。事實上，本件案發當日之
    車行附近，業已有鬥毆事件發生，丙○或許因為好勇鬥狠臨
    時與人起勃谿，或許因為遇上仇人被認出來，故而竟遭圍毆
    槍擊。從種種跡象而言，當時在場之人根本對於丙○被毆或
    槍擊，均感到意外，是以丙○根本不可能會是遭被告甲○○
    、乙○○所指示之人帶到外面。丙○嗣後誣攀甲○○及共同
    被告乙○○，純屬編造謊言云云。
三、惟查：
(一)本件被告乙○○、甲○○係兄弟關係，渠等與第三人蔡秀玲
    間因關於臺北市○○路一號地下室、一、二樓房屋產權及使
    用等問題而有爭議，此經本院調閱臺灣臺北地方法院檢察書
    九十一年偵續字三四六號被告乙○○被訴侵占等罪及臺灣臺
    北方法院九十年度執字第八七六六號民事執行卷宗審核無訛
    。而告訴人丙○遂代表蔡秀玲出面與被告甲○○、乙○○協
    商，嗣被告甲○○以電話與丙○約定於民國（下同）九十二
    年五月十九日十四時許，在臺北縣板橋市○○路○段一二三
    號一樓之辦公室內商議，當日丙○遂依約夥同吳立群、張明
    嶽至前開地點與被告甲○○見面，丙○等人抵達後約二十分
    鐘至三十分鐘，被告乙○○亦到場等事實，分據告訴人丙○
    、證人張明嶽、吳立群等人於警詢、偵訊及原審九十三年十
    二月一日審判中結證明確，被告二人對此亦未爭執，應堪信
    為真實。（參詳九十三年他字第六七七號偵查卷第九頁至第
    十頁、第十二頁至第十三頁、第十五頁至第十六頁之九十二
    年十二月二十六日及九十年十二月三十日警詢筆錄；同卷第
    三十二頁背面至第三十四頁、第四十頁背面至第四十一頁背
    面之九十三年二月二十四日及九十三年三月一日偵訊筆錄、
    原審九十三年十二月一日審判筆錄）
(二)而告訴人丙○偕同證人張明嶽、吳立群至前址現場後，除有
    被告乙○○、甲○○二人外，尚有多名不詳確實姓名年籍成
    年男子在上址現場內外守候助勢，而在被告甲○○、乙○○
    與告訴人丙○商議未久後，被告甲○○先示意在上址辦公室
    內之一真實姓名年籍不詳之成年男子將丙○帶出，被告乙○
    ○並點頭表示認可，告訴人丙○不疑有他，乃與該真實姓名
    年籍不詳之男子外出，詎丙○步出該址辦公室後，即遭多名
    真實姓名年籍不詳之成年男子使用拳頭或分持棒球棍、拐杖
    鎖等器械圍毆，而該等姓名年籍不詳之成年男子其中一人更
    持槍射擊丙○右大腿處一槍，造成丙○右大腿大量出血、右
    側股骨因槍擊受有合併開放性粉碎骨折之傷害，而該等真實
    姓名不詳之人其中四人，復以自用小客車將丙○載往臺北縣
    新店市山區，在途中，坐於後座之三人接續用拳頭毆打丙○
    右大腿受傷部位，待抵達山區時，其等將丙○拖行下車接續
    加以毆打，隨後其他姓名年籍不詳之成年男子多人亦抵達現
    場，亦接續毆打丙○，之後丙○再被拖上原先搭乘之自用小
    客車內載往新店市曲尺山區草叢丟棄。嗣於當日十八時三十
    分許，因有載送瓦斯之工人經過丙○遭丟棄之新店市曲尺山
    區，丙○乃向其借用行動電話撥打一一九求救，警方及耕莘
    醫院救護車旋趕往現場將丙○送往臺北縣新店市耕莘醫院急
    救，再轉往臺北市榮民總醫院救治，悻免於死等本案事發基
    本經過情形，復據告訴人丙○於警詢、檢察官偵訊、原審審
    判中及本院準備程序中指證歷歷（參詳九十三年他字第六七
    七號第九頁至第十頁之九十二年十二月二十六日警詢筆錄、
    同卷第三十二頁背面至第三十三頁背面、第四十二頁背面之
    九十三年二月二十四日及九十三年三月一日偵訊筆錄、原審
    九十三年十二月一日審判筆錄、本院九十四年十月十一日準
    備程序），並有載明其傷勢之宏恩醫院宏字第七八六三五號
    診斷證明書、行政院國軍退除役官兵輔導委員會榮民總醫院
    於九十二年六月三日所具之住院診斷證明書可資佐證，而以
    丙○因槍擊受有右大腿大量出血、右側股骨合併開放性粉碎
    骨折之傷害等情觀之，該槍擊丙○之不詳姓名確實年籍之成
    年男子所使用之槍枝縱型式不明，但亦足可判明具有殺傷力
    無疑。
(三)參以：
  １、證人吳立群於警詢中證稱：「因蔡秀玲與乙○○、甲○○
      兩兄弟有房子使用權糾紛於是委託丙○與乙○○、甲○○
      協商，丙○打電話給我及張明嶽邀我們倆於九十二年五月
      十九日十四時，一同前往板橋市○○路○段一二三號與甲
      ○○、乙○○見面協商，案發當日十三時五十分許，我們
      三人到達現場時，甲○○已經在場，約在十四時二十分許
      ，乙○○夥同很多名男子先後到達，於是丙○、張明嶽與
      我便與甲○○、乙○○及另外兩名甲○○的朋友共七人進
      入屋內協商，協商不久，乙○○（按張明嶽、吳立群因不
      認識甲○○、乙○○二人，故將甲○○之姓名誤為乙○○
      ）即對他的朋友說把他叫出去談，該男子隨即看甲○○一
      眼，甲○○（應係指乙○○，理由同前）於是點頭，丙○
      便與該陌生男子一同走出門外，約過五分鐘，我聽到「碰
      」一聲隨即我往外頭一看，丙○已坐在地上遭一群男子圍
      住，過沒多久，我與張明嶽便被二名陌生男子拿槍押往一
      樓樓梯間看管，約過三分鐘便被押上車載往烏來地區之屈
      尺山區，直至十七時許，又將我與吳立群載回板橋市○○
      路○段一二三號，我與張明嶽看見甲○○、乙○○二人又
      跟他們交談一會兒隨即離開現場」等語（見九十三年他字
      第六七七號偵查卷第十二頁至第十三頁之九十二年十二月
      三十日警詢筆錄）；於偵訊中結證稱：「在九十二年五月
      十九日，大約下午二點時，我和『郭（指丙○）』及『張
      （指張明嶽）』至板橋市○○路○段一二三號，那天主要
      是要去談『壽（指乙○○）』與『蔡』（指蔡秀玲）」之
      債務，到現場時，有『州（指甲○○）』及另外二位不知
      名的人在場。談了沒多久，『壽』」就進來了，『壽』來
      時，從辦公室壓克力玻璃門看出去，可看到相當多的人，
      『壽』走進來，本來有幾個人跟『壽』進來，但因辦公室
      太小，有幾個人退到門口，大概講沒多久，就聽到外面有
      人在鼓躁說要把『郭』帶出去講，後來『州』就示意最早
      和他在屋內的其中一人說，把『郭』帶出去外面講，後來
      外面就有人走進來，因為我們都沒有想到會有後面的事情
      發生，所以『郭』就和他們出去，在離去的同時，『壽』
      帶來的人看了『壽』一眼，『壽』有點頭示意，出去之後
      ，我們還是在屋內，繼續談事情，但後來就有聽到毆打喊
      叫的聲音，在後來就聽到『碰』，有點像金屬打到車子的
      聲音，此時，我們就要出去看到底發生了什麼事，是『張
      』先走到門口，但是外頭的人有阻擋我們，不讓我們出去
      看，但我從玻璃門看到『郭』躺在地上，其他人在打『郭
      』」。那時，我就向『州』及『壽』表示，我們是來談事
      情的，不須要這樣，他們二人不回答一語，而『州』只是
      笑。後來他們就先叫來了一部車把『郭』帶上車，後來，
      又來了一部車，把我及『張』帶走，他們沒說要去哪裡，
      只叫我們低頭，後來把我們載到新店山上，被控制一段時
      間，又把我們載回原來的地方，我和『張』有繼續和被告
      二人談，但也談不了什麼事，我們就離開了，在離開前，
      我們有問『郭』去哪裡，他們說不知道，我離開後有接到
      路人打來的電話，向我表示是『郭』要他打的．．．．
      ．．．（問：究竟何人說要把『郭』帶出去說話？）是『
      州』，『壽』是於帶離時，點頭示意。」等語（見九十三
      年他字第六七七號偵查卷第四十頁背面至第四十一頁背面
      之九十三年三月一日偵訊筆錄、第六十五頁背面之九十三
      年四月十六日偵訊筆錄），其在審判中結證稱：「（檢察
      官問：是否於九十二年五月十九日下午前往板橋市○○路
      ○段一二三號？）是的。」（檢察官問：何事到該處？）
      去談蔡秀玲松江路房子的事情。」「（檢察官問：當時是
      跟何人約到現場？）當時是我們就是有我、丙○、張明嶽
      、蔡秀玲在前幾天在板橋法院碰到乙○○，然後有跟他講
      松江路房子的事情，然後他就說要他弟弟甲○○一起出來
      講這件事情，他跟我們說再約時間，後來就是甲○○打電
      話給丙○，跟他約五月十九日，甲○○是跟丙○約，丙○
      再跟我講，我們再一起過去。」「（檢察官問：當天到現
      場的情形如何？）我們約的時間是兩點，我跟丙○跟張明
      嶽有提早到，到了之後，我們就進去，我們進到辦公室有
      甲○○，還有兩個不認識的人，另外旁邊辦公桌有坐著一
      男一女。」「（檢察官問：之後情形如何？）我們進去的
      時候，乙○○還沒有到，先在那邊等。過了一會兒之後，
      乙○○就來了，他來的時候，就有很多人擠在門口的地方
      。乙○○來的時候，就坐到甲○○的旁邊。那個地方是個
      車行，所以車子可以停到房子裡面，辦公室在最裡面，辦
      公室是用木板隔間有挖洞做窗戶，然後有門，站起來就可
      以看到屋外。」「（檢察官問：協商的過程中，是否有發
      生事情？）我們剛去的時候，還沒有開始協商，我們等乙
      ○○，等他來了之後，就很多人叫囂，沒有談什麼事情，
      也還沒有開始談，後來就把丙○叫出去。」「（檢察官問
      ：何人將丙○叫出去？）那時場面很亂，是甲○○用台語
      叫人把丙○帶出去，其中一個坐在丙○旁邊的人把丙○帶
      出去，旁邊很多人圍著丙○出去，那時我以為他們有認識
      還是怎麼樣，後來他們出去之後，我與張明嶽就聽到打起
      來的聲音，有棒子還是什麼的聲音，我聽不是很清楚。然
      後我就聽到槍聲，那時我跟張明嶽就站起來往外面看，看
      到有些人圍在騎樓與馬路的區塊，看到有很多人圍著丙○
      ，我看不到丙○，我就站起來跟乙○○、甲○○講，我說
      你約我們談事情，我們只是要把事情講清楚，為何要這樣
      。他們沒有回答，甲○○就笑一笑，乙○○沒有反應。後
      來就有人進來，把我、張明嶽帶到一樓可以通往二樓的樓
      梯間，把我們限制在那裡，有幾個人拿開山刀、手槍，我
      不知道他們為什麼要這樣，之後我們就聽到他們有叫車子
      過來，我有看到丙○被他們帶上壹台車子，過一會兒又開
      壹台車來，把我、張明嶽帶上車子，車上連我、張明嶽一
      共有六個人，我與張明嶽坐在後座中間，旁邊再各坐一個
      人，前面兩個人，後座一共坐四個人。後來他們就繞，我
      知道他們應該是走國道三號公路，後來我們就被帶到碧潭
      山上。」「（檢察官問：你們車子是否是跟著丙○的車子
      ？）沒有。」「（檢察官問：為何丙○突然被帶出去？）
      不曉得，我以為他們只是去講事情而已。當時我們在現場
      我把資料拿出來，不知名的人問我一些問題，我在跟他談
      ，後來一堆不認識的人進來，丙○就被帶出去了。」「（
      檢察官問：在協商過程中，是否有不順利或爭執？）那時
      候還沒有談到主題，我只是把資料拿出來，後來丙○就被
      人帶出去了。」「（檢察官問：你聽到有打人的聲音及槍
      聲的時候，甲○○、乙○○在做何事情？）當時我們就坐
      在那裡講話，但是還沒有講到重點。聽到打人聲音及槍聲
      時，我、張明嶽就站起來，後來甲○○、乙○○都站起來
      ，我看整個辦公室的人都站起來了。我就問甲○○、乙○
      ○我們今天來談事情為何要這樣。」「（檢察官問：那時
      甲○○、乙○○有無到屋外關切或制止？）沒有。」、「
      （檢察官問：你們出面為蔡秀玲處理何事？）甲○○、乙
      ○○在做跟房地產有關的事情，蔡秀玲的母親在生前有跟
      他們借貸，他們的官司還在審理中，蔡秀玲認為該債權是
      假債權，因為她的母親在生前根她說並沒有欠那麼多錢，
      然後本來要談蔡秀玲她母親房子在松江路好像有承租人在
      那邊不搬走，乙○○他們已經將該房子標到，然後蔡秀玲
      本身還在那邊經營咖啡館，這些都有提起訴訟，我們就是
      要協商這個問題，二樓的承租人還沒有搬走，需要蔡秀玲
      出面，所以我們就是在協調這個房子的問題，蔡秀玲找我
      們去跟甲○○、乙○○談，因為乙○○有去找蔡秀玲談，
      我認為乙○○取得房子的產權有問題，乙○○是用他兒子
      的名義拍定應買，這個房子主要是承租戶的問題，有押租
      金，要退押租金，除了承租押租金退款的問題外，還有蔡
      秀玲母親到底欠了多少債務的問題。」「（檢察官問：協
      商結果如何？）當天根本無法協商，之前乙○○說要甲○
      ○一起出來談，結果之前也沒有談到。我們第一次跟甲○
      ○在松江路那個地方有談，就是談房子的事情，談的時候
      ，甲○○說這個事情跟他無關是他哥哥乙○○的事情，所
      以五月我們陪蔡秀玲去開庭的時候，有碰到乙○○，所以
      才跟他約時間，他說這個事情要叫甲○○一起出來談。」
      「（檢察官問：事發當天你們雙方交談過程，有比較大聲
      嗎？）沒有很大聲，沒有什麼爭執，我們之前跟甲○○、
      乙○○談的都很好，為何會變成這樣我真的不了解。」「
      （辯護人問：當天丙○是如何被帶出辦公室，請仔細說明
      ？）當天在外面的人用台語說不要講了，然後甲○○就說
      出去講，之後坐在丙○旁邊的人就跟丙○一起出去，因為
      門口擠了很多人，就一起簇擁著丙○出去。」「（辯護人
      問：你之前是否見過乙○○？）只有在法院見過他一次，
      當天是第二次。」「（辯護人問：蔡秀玲是委託你跟丙○
      處理房子的事情嗎？）不是，是委託丙○的一個朋友。」
      「（辯護人問：當天他有一起到長江路那邊嗎？）」沒有
      。」「（辯護人問：為何沒有一起去？）可能是他有事情
      。」「（辯護人問：蔡秀玲沒有直接委託你及丙○處理這
      件事？）他是沒有寫委託書，委託我與丙○，但是我們有
      一起來了解這件事情。」「（辯護人問：你們被帶走之後
      ，你說車上有六個人，你們是否有記下車號嗎？）沒有。
      因為我們是被帶上車的，快到傍晚的時候，我跟張明嶽又
      被帶回車行，甲○○、乙○○還在那邊。然後我第一個問
      題就問甲○○、乙○○我的朋友去哪裡，他們都不講話。
      」「（檢察官問：丙○被帶出去門之後，你是否有看到後
      續的情形？）我只有看他出了門，然後我就回過頭繼續跟
      甲○○、乙○○講事情。」「（檢察官問：你後來又被載
      回車行，你如何離開？）後來他們就放我們走，我們回來
      之後就直接進入辦公室，在車上的時候，在我們被帶回來
      的時候，車上的人就說這是一場誤會，叫我們不要放在心
      上，說這是一場誤會。」「（檢察官問：進入辦公室之後
      ，你如何確認你可以離開？）我當時我被帶回車行我在車
      上時，我就跟開車的人說放我下車就可以了，但是他說還
      是回去談一談，回到車行辦公室時，我問了甲○○、乙○
      ○還有在場的人我的朋友在哪裡，他們不告訴我，他們又
      講了一下事情，我說現在有什麼好談的，有一個不知名的
      人說松江路的房子有一個押金押在法院，我說錢都已經押
      在法院錢到時候領出來的時候是什麼人的就是什麼人的，
      其他事情就沒有再談了。我就說沒有什麼好談的，我就對
      著他們就是乙○○、甲○○還有其他在房間的人說我現在
      可以走了嗎？問了之後，沒有人攔我們，也沒有什麼反應
      ，所以我們就走了。」「（辯護人問：你能夠確認你被帶
      離開長江路的車行到回來時間間隔多久？）大約兩個多小
      時，因為我們離開車行的時候，我有打手機找丙○，但是
      丙○的手機都不通，當時路上有塞車，所以應該是五點多
      的時候。」「（審判長問：你剛剛說是甲○○授意將丙○
      帶出去，當時乙○○有無什麼反應？將丙○帶出去或陪同
      丙○出去的人，有無探詢乙○○的意思？）以我坐的位置
      我是面對甲○○、乙○○，然後甲○○就用台語講說出去
      講，然後在我印象中有看到乙○○有點點頭。」（見原審
      九十三年十二年一日審判筆錄）。
  ２、另證人張明嶽於警詢中亦證稱：「因蔡秀玲與乙○○、甲
      ○○兩兄弟有房子使用權糾紛於是委託丙○與乙○○、甲
      ○○協商，丙○打電話給我及吳立群，邀我們倆於九十二
      年五月十九日十四時，一同前往板橋市○○路○段一二三
      號與甲○○、乙○○見面，案發當日十三時五十分許，我
      們三人到達現場時，甲○○已經在場，約在十四時二十分
      許，乙○○夥同很多名男子先後到達，於是丙○、吳立群
      與我便與甲○○、乙○○及另外兩名甲○○的朋友共七人
      進入屋內協商，協商不久，乙○○（按張明嶽因不認識甲
      ○○、乙○○二人，故將甲○○之姓名誤為乙○○）即對
      他的朋友說把他叫出去談，該男子隨即看甲○○一眼，甲
      ○○（應係指乙○○，理由同前）於是點頭，丙○便與該
      陌生男子一同走出門外，約過五分鐘，我聽到「碰」一聲
      隨即我走到外頭一看，丙○已坐在地上遭一群男子圍住，
      於是我又到裡面告訴乙○○（應係指甲○○），我們是來
      談事情的，發生這樣的事已經沒什麼好談，隨即我與吳立
      群便被二名陌生男子拿槍押往一樓樓梯間看管，約過三分
      鐘便被押上車載往烏來地區之屈尺山區，直至十七時許，
      又將我與吳立群載回板橋市○○路○段一二三號，我與看
      見甲○○、乙○○二人又跟他們交談一會兒隨即離開現場
      。」等語（見九十三年他字第六七七號偵查卷第十六頁之
      九十二年十二月三十日警詢筆錄）；於偵查中結證稱：「
      當日是因為我也是蔡小姐的友人，所以『郭』就約我一起
      去處理蔡小姐的房子糾紛。是『州』打給告訴人，約在九
      十二年五月十九日十四時，到板橋市○○路○段一二三號
      碰面。到了之後，我們三人就進入該處，當時有『州』及
      二、三名不認識的人在，大約十多分鐘後，『壽』就進來
      了，『壽』還有帶幾個人進來，但多少人，我不記得了，
      『壽』坐下來談沒多久，我就聽到有人說把『郭』帶出去
      談，但我不知道是誰說的。『郭』出去沒多久，我就聽到
      『碰』的一聲，我往外看，看到外面一堆人，我就走到外
      面，看到有一群人圍著『郭』，且『郭』的大腿流著血，
      但我不記得是左腿，還是右腿，後來我就走進來對『壽』
      說沒有什麼好談的，要叫『吳』一起走，結果就被不知名
      的人拿槍押到一樓樓梯間看管，後來我和『吳』又被押到
      車上，被載到新店的山區‧‧‧‧‧‧（問：究竟為何人
      說要把『郭』帶出去說話？）是『州』﹐『壽』是帶離時
      點頭。」等語（見九十三年他字第六七七號偵查卷第三十
      三頁背面至第三十四頁之九十三年二月二十四日偵訊筆錄
      、同卷第六六頁之九十三年四月十六日偵訊筆錄）；其於
      原審審判時亦證陳：「（檢察官問：是否於九十二年五月
      十九日下午前往板橋市○○路○段一二三號？）有。」「
      （檢察官問：為何到該處？）因為丙○與乙○○之間有一
      個松江路房子的事情，本來是跟甲○○談過一次，他推說
      這跟沒有關係，那是他哥哥乙○○出錢，所以當天是乙○
      ○跟丙○約，我是被丙○、吳立群告知的。」「（檢察官
      問：為何你被告知要一起去？）因為之前我有跟丙○一起
      到松江路談過，而且我本身作房地產的。」、「（檢察官
      問：當天到長江路現場的情形為何？）當天將近兩點我們
      到現場，那時門口人還不會很多人，我們進到裡面甲○○
      已經在裡面，他說他哥哥還沒有來，要我們等一下，然後
      我們先閒聊，聊了十幾分鐘，乙○○就來了。來了之後，
      他進來坐在那裡，有一些人從門口進來，對著我們三人就
      是我、丙○、吳立群講難聽的話，我不知道他們為什麼要
      講這些話，然後他們車行中其中有一個人說不要叫囂，先
      談房子的事情。過程中丙○有跟其中一人談事情，但是我
      不知道他們聊什麼，他就被別人叫出去，他出去之後不到
      一分鐘，就聽到很亂的聲音，像是打架的聲音，接著我聽
      到砰一聲，因為我是坐在半窗戶旁邊，我就站起來看怎麼
      回事，我就看到外面圍著一群人，我就出去看怎麼回事，
      我就看到丙○坐在地上，他的腿上都是血。」「（檢察官
      問：那時那些人都還圍著他嗎？）是的。」「（檢察官問
      ：之後如何？）我就進到屋子裡面，跟乙○○說，說我們
      今天是來處理房子的事情，但是發生這樣的情形就沒有什
      麼好談的，然後我就叫吳立群站起來，我們走了，但是他
      們圍著門口不讓我們走。」「（檢察官問：你跟乙○○講
      剛剛的話時，他怎麼說？）他沒有講話。」「（檢察官問
      ：他有何反應？）我不曉得他的反應，我的感覺他好像很
      無奈。」「（檢察官問：你出去的時候，丙○是否有跟你
      說他發生什麼事情？）沒有。他坐在那邊。」「檢察官問
      ：你知道發生什麼事情？）我一看就知道，那麼多人圍著
      他拿著棒球棒、鋁棒，一定是被毆。」「（檢察官問：事
      發時，甲○○、乙○○有到外面去關切或者制止嗎？）沒
      有。」「（檢察官問：後來甲○○、乙○○二人是否有跟
      著你出去關切或制止？）沒有。」「（檢察官問：你說你
      們無法離開，後來發生何事？）我們被用槍押到樓梯間，
      像儲藏室的地方，把我們分開，丙○人在外面，我與吳立
      群在裡面，丙○被車先載走，後來我與吳立群也被三四個
      人開車載走。」「（檢察官問：為何丙○會被叫出去？）
      我不知道‧‧‧‧‧（檢察官問：當時是否有人叫丙○出
      去談？）我當時一直以為丙○跟那個人認識，所以丙○跟
      他出去我不知道是何人授意的。」「（檢察官問：你在警
      察局不是有說乙○○對他們朋友說把他叫出去談，另外一
      個男子看了甲○○一眼，甲○○點頭，是否有此事？）有
      的。那時我還搞不清楚甲○○、乙○○是誰。確實是有這
      回事。」、「（檢察官問：你當時如何知道哪兩個人是甲
      ○○、乙○○？）我知道他們，但是名字我搞錯了，所以
      到地檢署時，檢察官才跟我說乙○○是哥哥，甲○○是弟
      弟。」、「（檢察官問：現在請你確認，當時是何人說把
      丙○帶出去？）我沒有說我有聽到有人說把丙○帶出去，
      但我有看到乙○○有點頭，好像是他們的默契。」「（檢
      察官問：乙○○是在什麼情況之下點頭？）我當時是跟吳
      立群坐在一邊，丙○跟一個不知名的人坐在一起，他們兩
      人一直到聊，然後甲○○、乙○○是坐在我們左手邊，丙
      ○跟那個不知名之人在講什麼事情我沒有注意聽，我一直
      以為他們認識，後來我就看到乙○○點頭，丙○就跟那個
      人出去了。」、「（檢察官問：後來你跟吳立群如何離開
      ？）我們被帶到山上，隔了兩個小時，他們又把我們帶回
      來，那時已經沒有心情再談，後來我們想要走，我們就問
      那個跟丙○聊天的人我們可以走嗎？那個時候甲○○、乙
      ○○也還在現場，在那邊有人講抱歉等。」「（檢察官問
      ：那時丙○人在哪裡？）我不知道，吳立群有問他們裡面
      的人說丙○在那裡，他們說丙○已經走了。」「（檢察官
      問：甲○○、乙○○那時也再那裡嗎？）我確定我們回來
      時他們都還在那裡。」「（辯護人問：你當時看到與丙○
      坐在一起的那個人，他們二人出去的時候就是他們兩個人
      嗎？你有無聽到有人叫丙○出去外面？）外面沒有人叫，
      但是我們去的時候外面有人叫說把我們帶出去，但是裡面
      有一個人說先談，叫他們不要吵。」「（辯護人問：說先
      談不要吵的人，是否就是坐在丙○旁邊的人？）不是，是
      一個年紀比較大的人。」「（辯護人問：你有無看到丙○
      與旁邊的人談話時，有無吵架、爭執或是聲音比較大？）
      沒有。」、「（辯護人問：當天你們跟甲○○、乙○○他
      們有無尖銳的衝突？）沒有。」「（辯護人問：丙○與坐
      在他旁邊的人出去時，外面的人有無在鼓譟？）是在出去
      之後，才聽到很亂的聲音，因為一群人在打架的聲音，就
      跟平常的聲音不同。」「（辯護人問：你跟丙○、吳立群
      與甲○○、乙○○談事情大約多久時間，丙○就出去了？
      ）大約五分鐘左右。」、「（辯護人問：在這五分鐘之內
      ，丙○是否有與甲○○、乙○○有衝突？）沒有，所以我
      們根本沒有想到會有這件事情。」「（辯護人問：你們被
      帶到山上時，是否有看到車號？）沒有，因為我們上車時
      ，我們的眼睛都被蒙起來。」「（檢察官問：丙○與跟他
      一起出去那個人在裡面有無口角爭執或衝突？）沒有。」
      「（檢察官問：你剛剛說乙○○有點頭，是跟何人點頭？
      ）是跟丙○出去的那個人點頭，後來丙○就跟那個人出去
      。」「（辯護人黃問：你剛才說乙○○點頭之後，丙○就
      跟那個人就出去了，那時候甲○○有如何之表示或做什麼
      事情？）沒有注意到。」「（審判長問：你們後來被帶上
      車，帶到山上，車上之人是否有跟你們說他們跟甲○○、
      乙○○的關係？）沒有，我們一開口，他們就用槍托打我
      們的頭，不讓我們講話。」等語（見原審九十三年十二年
      一日審判筆錄）。
  ３、綜觀前開證人吳立群、張明嶽二人有關本案發生過程之主
      要情節之證述均與告訴人丙○所陳內容相互吻合，且渠等
      均一致指證稱剝奪其二人行動自由之人將其等帶回臺北縣
      板橋市○○路○段一二三號一樓釋放時，被告甲○○、乙
      ○○尚在案發該處，且該等剝奪其二人行動自由之人有與
      被告甲○○、乙○○交談，證人吳立群並證陳：回事發現
      場時，他們又講了一下事情，伊說現在有什麼好談的，有
      一個不知名的人說松江路的房子有一個押金押在法院，伊
      說錢都已經押在法院錢到時候領出來的時候是什麼人的就
      是什麼人的，其他事情就沒有再談了。伊就說沒有什麼好
      談的，伊就對著被告及其他在房間的人說伊現在可以走了
      嗎？問了之後，沒有人攔他們，也沒有什麼反應，所以他
      們二人就走了，由此可知本案將吳立群、張明嶽一併挾持
      至臺北縣新店屈尺山區之歹徒之一對於其二人與被告甲○
      ○、乙○○間就臺北市○○路房屋產權及使用與相關債務
      問題有所爭執，且係為此至案發處所商議交涉等情顯然有
      所了解，告訴人丙○之指訴應非子虛，而證人張明嶽、吳
      立群二人亦於丙○遭圍毆槍擊受傷後，亦被該等姓名年籍
      不詳之成年男子其中數人押往臺北縣板橋市○○路○段一
      二三號一樓之樓梯間儲藏室予以私行拘禁，復被強行載往
      新店市曲尺山區而接續剝奪其等行動自由，迄於同日傍晚
      五時許始載回臺北縣板橋市○○路○段一二三號處所釋放
      無誤，顯見被告二人事前與其他多名不議姓名成年男子已
      計劃前開犯行。故被告甲○○、乙○○二人辯稱該等圍毆
      傷害、槍擊、剝奪丙○之行動自由，並挾持剝奪吳立群、
      張明嶽二人行動自由之人，非渠等事先安排在場，而與其
      二人無關云云，顯然並非事實，而由被告甲○○先示意在
      本案商議處所辦公室內之一真實姓名年籍不詳之成年男子
      將丙○帶出，被告乙○○並點頭表示認可，丙○與該名真
      實姓名年籍不詳之男子外出後，即遭被告二人事先安排在
      場之多名真實姓名年籍不詳成年男子使用拳頭或分持棒球
      棍、拐杖鎖等器械圍毆，在該等姓名年籍不詳成年男子共
      同毆打丙○過程中，更有一人持用個人所持具殺傷力改造
      槍枝射擊丙○右大腿處，造成丙○右大腿大量出血、右側
      股骨因槍擊受有合併開放性粉碎骨折之傷害。被告對於前
      來與渠等商談之被害人，未出面聞問關切或報警制止緝兇
      ，反任由該等姓名年籍不詳之成年男子多人拘禁挾持與丙
      ○同行之吳立群、張明嶽，且將受有槍擊骨折傷害、大量
      失血而無自救能力、亟待他人救治之丙○載往臺北縣新店
      市屈尺山區草叢丟棄，被告乙○○、甲○○對於吳立群、
      張明嶽受私行拘禁及行動自由接續遭非法剝奪，及丙○將
      因此乏人救助發生傷重死亡之結果，顯與常情有違。其等
      辯稱害怕不敢出面報警云云，顯屬事後卸責之詞。對於其
      他共犯持槍傷害丙○與私行拘禁並剝奪吳立群、張明嶽行
      動自由等犯行之實施，當有共同犯意之聯絡，而推由該等
      姓名年籍不詳成年男子下手實行無誤。
(三)被告乙○○、甲○○之辯護人於原審及本院雖主張：針對何
    人指示叫告訴人丙○出去談、被指示之人為何人、何人點頭
    示意、何人看所謂點頭示意之人、丙○出去之情形、衝突發
    生之原因等情，告訴人丙○、證人張明嶽、吳立群所言多所
    出入，又關於究竟有幾個人把丙○帶到室外之陳述，丙○之
    陳述亦前後不一：如丙○雖於警訊時指稱：「乙○○即對他
    的朋友說把我叫出去談，該男子隨即看甲○○一眼甲○○於
    是點頭．．．．．」云云，是其陳述內容，乃指稱有一名男
    子受到乙○○指示，將告訴人叫出去談。至於九十三年二月
    二十四日於偵查中，丙○向檢察官陳稱：「（許永）州就指
    著一名陌生男子說把我帶出去談一談，那名陌生男子看了（
    許永）壽一眼壽也點頭．．．．．．」亦均指稱係「一名陌
    生男子」；丙○於原審九十三年十二月一日審判中，卻指稱
    ：「那時談了之後，甲○○跟兩個我不認識的人說帶到外面
    講一下，然後那兩個人就看了乙○○，乙○○點頭，我就被
    帶出去了．．．．．．」由告訴人丙○對於案發時，所謂將
    之帶出去之人，究竟有幾人竟前後不一，以一般人記憶，並
    非複雜事情，當不致有遺忘或忽略之可能，是其陳述前後不
    一，顯然出於並非真實，亦不存在於告訴人之真正記憶中。
    又告訴人丙○所指稱被帶出去後被圍毆之情狀，亦有前後不
    符之矛盾且如果告訴人被打，乃其個人恩怨，而實質上與被
    告等人無關，為誣攀被告二人，必然將故意遮掩被圍毆前之
    情狀，是以丙○被帶到屋外後，與圍毆之人間如何互動，要
    對於判斷其陳述是否可信，有重要影響。丙○之陳述前後不
    一之情形，例如：丙○於九十二年十二月二十六日警訊時稱
    ：「我不疑有他便與該陌生男子一同走出門外，雙方談沒多
    久，我隨即遭一同與乙○○前來守候在外之多名男子持棒球
    棍打到在地．．．．．．．」；於九十三年三月二十四日偵
    查中又稱：「我和那名陌生男子走出去之後，壽的同夥之一
    即對我稱『你管閒事管那麼多』，講完那句話，壽的同夥就
    拿球棒柺杖鎖圍毆我。」；於原審審判中又稱：「出去之後
    ，我一出房間兩個人馬上把我架著，接下來開始我就被圍毆
    ．．．．．．」，顯然丙○對於自己被圍毆之前發生何種狀
    況，根本沒有一致的說法，是以其所言並不可信云云。然以
    本案發生之突然，不論告訴人丙○或證人吳立群、張明嶽均
    係在事前毫無徵兆之情況下，忽遭人圍毆槍擊及遭人挾持剝
    奪行動自由，以其等當時面臨之險境，對案發諸多過程之細
    節，未及一一記憶導致後來陳述有部分不符或出入，本屬事
    理之常。再者，人對事件之記憶亦往往隨時間之經過而出現
    模糊不清或有所混淆之情形，以本案發生於九十二年五月十
    九日，迄原審審判時相隔達一年半之久，告訴人、證人於警
    詢、偵訊及審判中之陳述有部分前後不符，或相互間有所歧
    異時，究竟何者為可採，法院仍可本於自由心證予以斟酌，
    非謂一有不符或矛盾，即須認全部為不可採信（參照最高法
    院七十四年臺上字第一五九九號判例意旨），以本件告訴人
    丙○、證人吳立群、張明嶽對案發經過之基本事實陳述均相
    符合，已如前所述，核與真實性無礙，自得採信引為判決之
    基礎，被告二人及其辯護人執告訴人丙○、證人吳立群、張
    明嶽於案發事實之陳述有部分枝節歧異，即謂其等證言全部
    不得採信，殊屬無據。
(四)至於被告乙○○、甲○○及其辯護人於原審分別以證人張明
    嶽於九十三年四月十六日偵查中曾證稱：「（問：是否確認
    未聽到何人說『把告訴人帶出去』？）答：是因當時進去談
    之後，郭有站起來走動，後來郭是站在門口之地方，和我不
    認識的人談，後來就走出去了。當時，我和另外一名不知名
    之人在談，所以未注意聽誰說了什麼。（問：是否未看到州
    點頭？）答：是，在警詢中，警察是問我，我的證詞是否與
    吳（立群）差不多，我說是。所以警詢才會記載我與吳相同
    。」其於原審九十三年十二月一日審判中證稱：「（檢察官
    問：是何人叫那個人把丙○帶出去？）答：沒有人講把丙○
    帶出去，有一個年輕人我以為丙○跟他認識．．．．．．我
    當時一直以為丙○跟那個人認識，所以丙○跟他出去不知道
    是何人授意的．．．．．．（辯護人問：你剛才說乙○○點
    頭之後，丙○就跟那個人出去了？，那時候甲○○有如何之
    表示或做什麼事情？）答：沒有注意到。（檢察官要求證人
    再確認）答：我沒有說我有聽到有人說把丙○帶出去，但我
    有看到許水壽有點頭，好像是他們的默契。」等語，抗辯稱
    當時根本未有所謂被告甲○○指示某人將告訴人丙○帶出，
    而被告乙○○點頭表示同意之情事，惟證人丙○於九十三年
    四月十六日偵訊時因前後所言有所不一致，檢察官乃質問：
    「究竟何人說要把郭帶出去說話？」其答稱：「是州（指甲
    ○○），壽是於帶離時點頭示意。」是以證人張明嶽於案發
    之時或因未特別注意及被告甲○○之舉措，乃未能明確指證
    是否為被告甲○○以言語指使他人將告訴人丙○帶離，但其
    仍能指證當時被告乙○○確有點頭示意之行為，佐以前引告
    訴人丙○之指訴及證人吳立群之證詞，本件被告甲○○、乙
    ○○二人在案發處所辦公室內與丙○商議未久後，被告甲○
    ○確先示意在辦公室內之一真實姓名年籍不詳之成年男子將
    丙○帶出，被告乙○○並有點頭表示認可，當無疑問。
(五)又被告乙○○及其辯護人以證人潘陽元於原審審判中證稱：
    （辯護人問：你是否記得在九十二年五月十七日你是否曾經
    載乙○○到板橋市○○路○段一二三號車行，有無這件事情
    ？）答：有這件事情，日期我是不曉得了，乙○○有打電話
    給我，說我載送他到三重的工地，從工地回到他家快下午兩
    點了，他說吃個飯好不好，我說好，然後他午休的時候，忽
    然從樓上下來說要我載他到長江路，我說好，那時大約兩點
    多了。從他家出來，我走中正路過民生橋民生路到長江路左
    轉，我停下來之後，他下車，因為車子停的車位不對，我開
    到前面路邊去等。（辯護人問：你當時就離開了，還是在那
    裡等？）答：他有問我，要不要下車，我說不要，我要在車
    上顧車。後來大概一、二十分鐘之後，他就上我的車說老潘
    回去了，我就順著原路載乙○○回到中和的家。（辯護人問
    ：當天你們從乙○○家出發到板橋長江路是幾個人同行？）
    答：車上只有我與乙○○。（辯護人問：從出發一直到到達
    ，有無其他車來會合？）答：沒有。（辯護人問：到你離開
    時，除了你們的車之外，是否還有其他的車跟你們一起走？
    ）答：沒有。」等語，抗辯稱被告乙○○根本未帶同所謂多
    名男子至本件案發現場實施本件犯行，然對於證人潘陽元何
    以記得此事，其回答辯護人之詰問時係稱：「因為隔天乙○
    ○有打電話給我說我載他去的地方有發生事情。」回答檢察
    官之詰問時則稱：「他說我們昨天去的那個地方，有人開槍
    ，他說趕快走，不趕快走會被連累。」而檢察官就此詢問被
    告乙○○本人時，其卻稱：「（檢察官問：事後你有無跟潘
    陽元講你到那裡做什麼？）答：後來他有載我時，我沒有說
    什麼，在聊天時，我說當天外面有開槍的情況，我不記得有
    跟他說有這件事情，我記得有朋友到我家泡茶聊天時，我有
    談到有這樣的事情。（檢察官問：隔天你有無在電話中跟潘
    陽元說當天發生什麼事情？）答：沒有。」二者明顯有所不
    符，是以證人潘陽元是否出於迴護被告乙○○之目的而出庭
    作證，而其所言是否屬實，已值探究。再者，本件應審究之
    重點並非在於被告乙○○是否有偕多名成年男子「一起」前
    往案發之處所，而係被告乙○○、甲○○二人與本件下手實
    施圍毆槍擊告訴人丙○及將丙○丟棄於新店市屈尺山區草叢
    、暨拘禁挾持吳立群、張明嶽之諸多名真實姓名成年男子間
    是否具有犯意聯絡與行為分擔實施，而本院就此部分事實認
    定之心證形成理由，已如前所述，自無從援引證人潘陽元之
    真實性有疑之證詞即謂被告乙○○並未「同時」與多名成年
    男子至案發處所，並以此證言逕為被告乙○○有利之認定。
(六)另被告甲○○及其辯護人，則以證人丁再發於原審審判中證
    稱：「（辯護人問：能否說明當天現場情形？）我當天去那
    邊找甲○○，有看到旁聽席的三位證人（指丙○、吳立群、
    張明嶽）我那時到那裡時，看到在馬路上有兩部汽車被車行
    外面很多年輕人追，拿棒球棒追，追進巷子，過差不多三、
    五分鐘之後，那群年輕人又回到車行門口，我在那邊看完之
    後，我就走進去車行裡面，我就坐在旁邊等甲○○，過了差
    不多四、五分鐘，我就看到在場這三個證人走進來，他們就
    在那邊談事情，之後（用手比丙○）他走來走去，最後一趟
    他走出去的時候，就跟外面的人打起來，當時我們在裡面看
    到外面怎麼會有打架，就站起來，看外面為何會打架，我出
    去時，就看到他（用手比丙○）坐在地上，過沒有多久，我
    就看到他被車行外面的年輕人帶到車上去，還有他們二個（
    用手指吳立群、張明嶽）也被帶到車上去，我看到的情形就
    是這樣。（辯護人問：後面的三位證人以及甲○○、乙○○
    在現場，你有無聽到他們有說要對丙○等人有何不利行為或
    加以恐嚇威脅的話？）答：我沒有聽到說什麼威脅的話。（
    辯護人問：這段時間，你是否都一直在現場？）答：是。」
    等語，主張告訴人丙○抵達本件案發現場與被告甲○○商議
    有關房屋產權及使用問題前，已與他人發生衝突，且在商議
    期間，被告二人並未對丙○等人有何不利行為或加以恐嚇威
    脅之言語，惟綜觀證人丁再發之證詞內容，其接受檢察官之
    詰問時稱：「（問：當天甲○○找你到長江路一段一二三號
    是要做什麼事情？）答：他（指甲○○）叫我到那邊找他，
    說等他跟別人把事情談完之後，他才要跟我一起到冷凍庫拿
    貨送給客戶。（問：你進到長江路一段一二三號裡面，有看
    到何人？）答：我進去看到甲○○與車行老闆娘，還有兩個
    客人，我不認識他們。進去之後沒有多久，丙○等三人就進
    來了，進來之後，過了沒有多久，乙○○也來了，他們就談
    房子的事情。（問：為何丙○會走到外面跟別人打架？）答
    ：我在裡面並不清楚。（問：你在該處有聽到砰的聲音嗎？
    ）答：有，在裡面有聽到，所以才站起來，看外面發生了什
    麼事情。（問：到底發生什麼事情？）答：他們為了什麼事
    情打架我不曉得，我出去時就看到丙○坐在地上。（問：丙
    ○坐在地上時，身上有無受傷？）答：他坐在地上用手扶著
    大腿。問：你有無問他什麼事情？）答：我跟他不是很熟，
    怎麼可能問他。（問：後來你如何處理？）答：我看到他被
    別人帶到車上去，我就在那裡等甲○○一起到冷凍庫。（檢
    察官問：打丙○的那些人，跟甲○○、乙○○有何關係？）
    答：我不知道。（問：你與甲○○一起離開嗎？）答：我等
    他一起離開，很久後我們才離開，一直到他們兩人（用手指
    吳立群、張明嶽）回來過幾分鐘之後，我們才離開．．．．
    ．．（問：丙○在被打時，甲○○、乙○○有無出來關切或
    制止？）答：當時我自己跑出來看時，我也沒有注意到有何
    人出來。（問：你在丙○與甲○○談事情時，你有無介入？
    ）答：沒有，我只是在那裡等而已。（問：他們談什麼事情
    你有全程注意嗎？）答：他們是在談房子的事情，但不是我
    的事情，我不管。」接受本院訊問時則證稱：「（問：丙○
    等三人當天至現場是要與甲○○談事情，且你有看到丙○被
    打受傷又被帶上車，你難道沒有想報警嗎？）答：我要去長
    江路一段一二三號斜對面檳榔攤買檳榔時，我問老闆他們在
    做什麼，賣檳榔的老闆說那是北聯與竹聯在吵架。丙○被打
    倒在地上，我認為應該是槍傷，但與我無關，所以我沒有去
    處理。（問：甲○○、乙○○看到這件事情，他們如何反應
    ？如何處理？）答：我不知道，我後來沒有再跟他們講這件
    事情，我還有朋友在檳榔攤那裡等我，我也沒有看到他們有
    任何的反應。」以證人丁再發已知丙○係應被告甲○○之邀
    而前往案發處所商談有關房屋之事，而其在丙○遭槍擊後又
    立刻加以出外查看而得悉丙○受有槍傷，並遭他人開車帶走
    ，其竟能視若無睹，猶留在現場靜候被告甲○○，未思積極
    報警處理或選擇消極離去以避免遭惹是非，核其反應及行為
    舉措，均與一般社會通念相違，核其可能原因或係對於被告
    甲○○之犯罪內情已有所了解，故刻意隱瞞實情而未為完全
    而真實之證述，或因其未全程注意當時被告二人與丙○協商
    之情形，且不知動手毆打丙○之人與被告二人之真正關係為
    何，又認相關事件與自身並無利害關係，以至無法記憶並陳
    述事件全貌，但無論箇中原委如何，自亦無從以其真實性及
    完整性有待商榷之證言為被告二人有利之認定。
(七)綜上所析，被告乙○○、甲○○所辯各節，均無可採，其二
    人如事實欄所示共同持槍傷害丙○、私行拘禁、遺棄，並非
    法剝奪吳立群、張明嶽行動自由諸犯行，事證明確，堪以認
    定。
三、查被告乙○○、甲○○與其他多名不詳姓名成年男子所共同
    未經許可無故持有之槍枝部分，因未扣案，惟因所持有之槍
    、彈對被害人丙○射擊大腿，造成槍傷，渠等所持有之槍、
    彈是具有殺傷力應可認定，然因該槍彈未扣案，依卷證資料
    亦無從斷是否為制式槍枝，依罪疑惟輕，有利於被告之認定
    ，應認被告所持有之槍、彈為可發射子彈具有殺傷力之槍枝
    及子彈。而被告犯罪行為後，槍砲彈藥刀械管制條例業於94
    年1月26日修正公布，同年月28日生效施行。 修正後之槍砲
    彈藥刀械管制條例刪除舊法第11條，將之增列於第8條第4項
    ，法定本刑提高為3年以上10年以下有期徒刑， 併科新臺幣
    七百萬元以下罰金。而未經許可，持有可發射子彈具有殺傷
    力之改造玩具手槍，依修正前槍砲彈藥刀械管制條例第11條
    第4項之規定，其法定刑為1年以上7年以下有期徒刑， 併科
    新臺幣七百萬元以下罰金，經比較新舊法之結果，以修正前
    槍砲彈藥刀械管制條例較有利於被告，依刑法第2條第1項但
    書規定，自應適用修正前行為時之法律。核被告此部分所為
    ，係犯行為時槍砲彈藥刀械管制條例第11條第4項之未經許
    可持有可發射子彈具有殺傷力之改造槍枝罪。故被告二人與
    不詳姓名成年男子多人共同未經許可無故持有可發射子彈之
    槍、彈傷害丙○、並予私行拘禁，加以遺棄，並同時地非法
    剝奪吳立群、張明嶽行動自由，均係犯行為時槍砲彈藥刀械
    制條例第11條第4項未經許可無故持有可發射子彈具有殺傷
    力之造槍枝罪、槍砲彈藥刀械管制條例第12條第4項未經許
    可持有子彈罪、刑法第277條第1項傷害罪、第302條第1項私
    行拘禁、第294條第1項遺棄罪，公訴人認被告等係犯刑法第
    271條第2項、第1項殺人未遂罪，惟查以，被告夥同多名不
    詳姓名之成年男子，毆打被害人丙○，並持槍、彈射擊，如
    被告等人主觀上有殺人犯意，則以渠等人數之優勢，並持槍
    、彈情況下，被告身上最嚴重傷勢應無僅有大腿處槍傷而已
    ，且被告等人如欲殺人，也不會僅對非要害的腿部射擊一槍
    ，顯然渠等對被害人丙○動手，是出於教訓傷害的意思而為
    ，雖被害人丙○陳稱傷害時有人說要將伊帶往山上埋掉，惟
    依被害人被帶往新店山區時，遭渠等放置於山上產業道路旁
    ，並無活埋之舉動，益見被告等人係出於教訓傷害之犯意而
    為，故公訴人認屬殺人未遂 (起訴教唆殺人未遂，檢察官於
    原審審理時已更正)，尚有未合，起訴法條應予變更。又被
    告同時持有槍、彈，同時地分工剝奪妨害被害人丙○、張明
    嶽、吳立群人身自由，具屬想像競合犯，應從一重之未經許
    可無故持有可發射子彈具有殺傷力之槍枝及妨害自由罪論處
    ，又被告所犯前開四罪間，有方法結果之牽連關係，應從一
    重之行為時槍砲彈藥刀械管制條例第11條第4項之未經許可
    持有可發射子彈具有殺傷力之槍枝罪。被告二人與事實欄所
    示持槍下手實施傷害、私行拘禁、遺棄被害人丙○之行為及
    非法剝奪吳立群、張明嶽行動自由之多名姓名年籍不詳成年
    男子間，有犯意聯絡及行為分擔實施，俱為共同正犯。被告
    二人與其他共犯對於非法剝奪吳立群、張明嶽行動自由之犯
    罪行為，檢察官雖未於起訴書之犯罪事實欄中加以敘明，但
    此部分既與被告二人原被訴傷害事實間有方法目的之牽連犯
    裁判上一罪關係，仍為起訴效力所及，本院應併予審究。又
    被告等人未經許可，無故持有發射子彈具有殺傷力之槍、彈
    、妨害被害人丙○的由由、並予遺棄，此部分犯罪事實已經
    公訴人於起訴書內敘明，雖未論及犯罪法條，惟本院對此部
    分罪名亦得併予審理。
四、原審予以被告論罪科刑，固非無據，惟查以，本件被告等人
    係出於傷害犯意而為，應屬觸犯傷害罪，原審認被告係犯殺
    人未遂罪尚有未合，理由詳如前述，而對於被告另涉行為時
    槍砲彈藥刀械管制條例第11條第4項、 槍砲彈藥刀械管制條
    例第12條第4項、刑法第302條第1項、第294條第1項之罪 ，
    原審漏未論及亦有未合。又原審認不詳姓名之成年男子持槍
    、彈行為，非被告所能知悉，被告二人不應論以行為時槍砲
    彈藥刀械管制條例第11條第4項、槍砲彈藥刀械管制條例第
    12條第4項之罪責，惟依被告二人與其他共犯所為本件犯罪
    過程以觀，渠等犯罪過程顯屬事前有所計劃，其等持槍、彈
    教訓傷害被害人丙○，應屬被告等人犯意之一部分，原審認
    非屬被告二人所能知悉，認事用法容有未洽，況且如除去被
    害人丙○腿部槍傷，依丙○身上並無其它重大傷勢，實難認
    被告有何出於殺人犯意而為，益證原審認被告二人係出於殺
    人犯意而為，尚有未合。公訴人上訴意旨認被告等濫行上訴
    ，應加重其刑，及上訴人即被告上訴意旨仍執前詞，否認犯
    罪，均指摘原判決不當，請求撤銷改判，雖均無理由，惟原
    判決既有上開可議之處，自應由本院撤銷改判。爰審酌被告
    二人僅因房地產權及使用與相關債務糾紛，竟設局傷害被害
    人丙○等人，其等夥眾行兇之犯罪手法、被害人丙○身體受
    有之槍傷，因有人行經其遭棄置之山區，乃能及時報警求醫
    就治、倖免於難，事後賠償被害人丙○部分損害，被告二人
    犯後態度不佳等一切情狀，各量處如主文所示之刑，罰金部
    分並諭知易服勞役之折算標準，以資懲儆。又本件不詳真實
    姓名年籍之成年共犯所持用傷害丙○之具殺傷力改造槍枝乙
    支，雖未扣案，但無法證明確已滅失，因該改造槍枝之性質
    屬違禁物，被告二人又係與持用者共犯本件傷害罪，就該具
    殺傷力改造槍枝乙支併依刑法第38條第1項第1款規定諭知沒
    收。
據上論斷，應依刑事訴訟法第369條第1項前段、第364條、第299
條第1項前段、第300條，行為時槍砲彈藥刀械管制條例第11條第
4項、第12條第4項、刑法第11條前段、第2條第1項但書、第28條
、第277條第1項、第302條第1項、第294條第1項、第55條、第42
條第2項、第38條第1項第1款，罰金罰鍰提高標準條例第1條前段
、第2條，現行法規所定貨幣單位折算新臺幣條例第2條，判決如
主文。
本案經檢察官周誠南到庭執行職務。
中　　華　　民　　國　　94　　年　　4 　　月　　13　　日
　　　　　　　　　刑事第４庭    審判長法　官  蔡秀雄
　　　　　　　　　　　　　　　　　    法　官  黃金富
　　　　　　　 　 　　　　　　　　　　法　官  周煙平
以上正本證明與原本無異。
如不服本判決，應於收受送達後十日內向本院提出上訴書狀，其
未敘述上訴之理由者並得於提起上訴後十日內向本院補提理由書
（均須按他造當事人之人數附繕本）。
                                      書記官  蕭麗珍
中　　華　　民　　國　　95　　年　　4 　　月　　18　　日
附錄：本案論罪科刑法條
行為時槍砲彈藥刀械管制條例第11條第4項
未經許可，持有、寄藏或意圖販賣而列第1項所列槍砲者處1年以
上7年以下有期徒刑，併科新台幣7百萬元以下罰金。
行為時槍砲彈藥刀械管制條例第12條第4項
未經許可，持有、寄藏或意圖販賣而陳列子彈者，處5年以下有
期徒刑，併科新台幣3百萬以下罰金。
刑法第277條第1項
傷害人之身體或健康者，處 3 年以下有期徒刑、拘役或 1 千元
以下罰金。
刑法第302條第1項
私行拘禁或以其他非法方法，剝奪人之行動自由者，處 5 年以下
有期徒刑、拘役或 300 元以下罰金。
刑法第294條第1項
對於無自救力之人，依法令或契約應扶助、養育或保護而遺棄之
，或不為其生存所必要之扶助、養育或保護者，處6月以上、5年
以下有期徒刑。
